【裁判字號】    90,上易,1646
【裁判日期】    900829
【裁判案由】    背信
【裁判全文】
臺灣高等法院臺中分院刑事判決                    九十年度上易字第一六四六號
    上  訴  人
    即 自 訴人  甲○○
    被      告  乙○○
右上訴人因被告背信案件，不服臺灣南投地方法院九十年度自更一字第一號中華民國
九十年五月七日第一審判決，提起上訴，本院判決如左：
    主      文
上訴駁回。
    理      由
一、本案經本院審理結果，認第一審判決被告乙○○無罪，並無不當，應予維持，並
    引用第一審判決書記載之理由（如附件）。
二、經查：(一)本件自訴人原欲以ＳＣ構造之建築方式建造房屋而委託被告繪製房屋構
    造設計圖、說，嗣經被告建議後，自訴人同意改採ＳＲＣ結構乙節，業據被告於
    本院供稱：「（後來為何會改成ＳＲＣ結構？）答稱：無ＳＣ結構的術語，是他
    自己編出來的。他要蓋三樓，我是設計四樓的基礎，他預備要蓋四樓，是違章的
    ，因九二一地震後要小心，他有去問好幾個人，說將來ＳＣ構造有問題，後自訴
    人自己要求改成ＳＲＣ結構，我也同意，後來就變更設計改成ＳＲＣ結構：：」
    等語（本院卷第二十四頁），核與自訴人於審理中陳稱：「我原本用ＳＣ的結構
    ，後來因為有很多缺點，所以才改成ＳＲＣ的結構：：」、「（問：對被告提出
    的聲請執照申請書，上面有經過你的同意蓋章意見？）答稱：這是經過我同意的
    ：：」、「（問：當時你是要求使用ＳＣ結構，而被告要求你改用ＲＣ結構，你
    不同意，最後雙方同意使用ＳＲＣ結構？）答稱：對的」、「（問：你也有在同
    意書上蓋章？）答稱：是的」等情相符（本院八十九年度抗字第八三二號卷第三
    十二頁，原審卷第十六頁，本院卷第二十四、第二十五頁），復有卷附建造執照
    申請書及南投縣草屯鎮公所核發之八十九年度草鎮建造字第一一八號建造執照等
    影本在卷足憑，觀諸上開文件均載明建物構造種類係「ＳＲＣ造」，其中申請書
    並經自訴人蓋用印章（原審卷第二十五、第二十六頁），足徵被告係依自訴人之
    指示從事房屋設計製圖及申請建造執照等工作，難認被告有何故意違背任務之行
    為，被告辯稱並無背信等語，尚非無據。(二)又自訴人雖指訴被告以其所提供之Ｓ
    Ｃ結構圖，偽稱係ＳＲＣ結構圖，申請建造執照，涉犯有使公務員登載不實罪嫌
    云云，然依上開卷附建造執照申請書、結構計算書及鋼骨結構圖、說（見外放之
    證物袋）以觀，申請書中既已載明建物構造種類係「ＳＲＣ造」，結構計算書及
    鋼骨結構圖、說中經核亦均有『鋼骨』、『鋼筋』及『水泥』之說明，則本件被
    告為自訴人向南投縣草屯鎮公所申請之建造執照應為「ＳＲＣ造」無訛，且衡情
    若被告以自訴人委託他人所繪製之「ＳＣ造」結構圖向南投縣草屯鎮公所申請「
    ＳＲＣ造」之建物建造執照，該主管核發建造執照之機關亦斷無核准之理，是自
    訴人之上開指訴，自無足採。(三)又自訴人雖一再陳稱被告於為自訴人領得建造執
    照後，自訴人欲行開工之際迄今，被告不准自訴人以領得之「ＳＲＣ造」建造執
    照及經核准之結構圖施工，且被告一直不願給自訴人完整之「ＳＲＣ造」結構圖
    書，顯有背信之行為云云。惟查，自訴人於被告為其提出申請建造執照後，即向
    被告表示欲變更原三樓結構設計為四樓，且於八十九年五月四日領得建造執照後
    自訴人仍依其所稱原有之「ＳＣ造」建築方式施工，未待四樓結構設計完成，變
    更設計後即自行發包開工，經被告以安全堪慮令其停工乙節，業據被告供稱：「
    他原先用鋼骨，因他說他的長官對結構圖很內行，我採用他的圖去申請，我參考
    他的結構圖再設計建築圖，結果後來他又說要變更設計，所以才更改結構，但後
    來他都沒有按照變更設計後的結構圖施工，我去看時就叫他提出結構師的設計圖
    及相關細節，但他都沒有提出來，只按照電腦模擬就說可以了，我們建築師要負
    責監造，我不同意」，「建照下來後，自訴人要求變更三樓為四樓，結構系統就
    不一樣，因為我們是委託結構技師來幫我們作結構部份，這部份經過結構技師看
    過之後，結構技師認為應該更改樑柱斷面，我們要求自訴人要更改但他都不改」
    、「（自訴人說為何你們不給他一次完整的修正及書面圖表？）答稱：因為由三
    樓改為四樓樑柱斷面要由三十公分改為四十公分，自訴人不同意，我們也不敢隨
    便給他圖面」、「原來他是以三樓的基礎來申請，後來他說要蓋成四層樓，我就
    跟他講說，等建照下來再變更設計。當初是用四樓的基礎去施工的，我還在幫他
    申請變更設計時，自訴人還一直用舊圖陸續蓋，我口頭向他制止，他也沒有停工
    。而且我還請結構技師來幫忙看，但自訴人根據鋼骨工人的解說就一直陸續蓋，
    完全沒有停工，我才用建築法第五十八條來勒令停工」，「他已改變型式，當然
    不能給他（指結構圖、書），改變後在討論結構，討論斷面用傳真、用口述的他
    都不接受，說什麼棟面太大了等語，無法跟他解釋」、「：：第一次建照是他要
    求用那個圖，還沒有核准，他就變更了。第一次建照還沒有核准，他就要變更設
    計，應等核准後才變更設計」等語（本院八十九年度抗字第八三二號卷三十二頁
    、原審卷第十六、十七、第十九頁，本院卷第二十七、第二十八頁），經原審訊
    以自訴人亦陳稱：「核准建造執照下來是八十九年五月四日」、「（問：何時動
    工？）答稱：八十九年五月六日」、「五月六日是以原有的ＳＣ結構圖加深二十
    公分去動工的」、「原有的ＳＣ結構圖是三層樓加一個樓梯突出物」、「本來建
    照還沒有下來時，我就已經跟被告請求去申請變更設計」、「（問：為何你已準
    備要建四樓，還以三層樓的圖面施工？）答稱：因為我不懂建築，才委任給建築
    師」（原審卷第十七、十八頁）等語，足證自訴人請求變更結構設計後仍依舊有
    結構圖施工，被告始未准自訴人繼續建造房屋，是被告於本院辯稱：自訴人自行
    發包雇工興建，復未按圖施工，被告擔任建築師本於職責，依建築法第五十八條
    規定，通知自訴人停工，並無背信可言等語，尚堪憑採，縱認本件被告因自訴人
    請求變更設計後之建築設計圖面之提出予自訴人之期間有所遲延，致自訴人房屋
    興建過程不順遂，而生有糾紛，惟此亦屬民事糾葛而已，尚不得僅以此逕謂被告
    依法勒令自訴人停工之行為，有何不法意圖及故意為違背其任務之行為。此外復
    查無其他積極證據，足認被告確有自訴人所指涉之犯行，原審依法為無罪之諭知
    ，並無不合，自訴人上訴指摘原判決不當，非可採取，上訴為無理由，應予駁回
    。至自訴人所舉之建築師法第十七條及第二十條，並無刑事責任之規定，自無從
    據為論罪科刑之依據，附此敘明。
據上論結，應依刑事訴訟法第三百七十三條、第三百六十八條，判決如主文。
中       華       民       國   九  十    年     八      月   二十九    日
                                臺灣高等法院臺中分院刑事第二庭
                                      審判長法  官  羅  禮  政
                                    法  官  蔡  聰  明
                                            法  官  陳  欣  安
右正本證明與原本無異。
不得上訴。
                                            書記官  紀  美  鈺
中       華       民       國   九  十    年     八      月    三十     日
                                                                        Ｋ


司法院資訊處製作；財團法人民間司法改革基金會備份。
